【裁判字號】    90,簡抗,22
【裁判日期】    901119
【裁判案由】    訴訟救助
【裁判全文】
臺灣臺中地方法院民事裁定  九十年度簡抗字第二二號
    抗  告  人  甲○○
右抗告人聲請訴訟救助事件，對於中華民國九十年七月十日本院台中簡易庭九十年中
救字第三號所為裁定，提起抗告，本院裁定如左：
    主      文
抗告駁回。
抗告費用由抗告人負擔。
    理      由
一、抗告人抗告意旨略以：抗告人收受債務人乙○○簽發支票共十八張，金額達新台
    幣（下同）一千零三十二萬一千餘元，悉遭退票，抗告人已七十二歲，早退休無
    業，已無職業上收入，而積蓄悉遭轉用，並欠下銀行債務，生活已陷困境，實無
    資力繳付訴訟費用，而債務人積欠抗告人票款一千零三十二萬一千餘元，有支票
    及退票由單可証，非顯無勝訴之望，為此聲請訴訟救助等語。
二、按聲請訴訟救助，依民事訴訟法第一百零九條第二項、第二百八十四條之規定，
    應提出能即時調查之證據，以釋明請求救助之事由，是法院調查聲請人是否無資
    力支出訴訟費用，專就聲請人提出之證據為之，如聲請人並未提出證據，或依其
    提出之證據，未能信其無資力支出訴訟費用之主張為真實，即應將其聲請駁回，
    並無派員調查之必要，最高法院二十六年滬抗字第三四號著有判例。又所謂無資
    力，係指窘於生活，且缺乏經濟信用者而言。申言之，若非取給於自己或家族所
    必需之生活費不能支出訴訟費用，且無籌措款項以支出訴訟費用之信用技能，方
    能謂之為無資力支出訴訟費用。經查本件抗告人之聲請，固據提出華南銀行屏東
    分行（九０）華屏放字第十八號函及遭債務人退票之支票（均影本）等為據。但
    抗告人所提之上述華南銀行屏東分行函，僅足資證明抗告人有積欠債務；遭退票
    之支票亦僅証明抗告人有持票提示未獲兌領之事實，尚不足為無資力支付訴訟費
    用之釋明。況經本院再函詢該華南銀行屏東分行抗告人之積欠款項情形，經該行
    函覆抗告人於九十年六月十五日借款二百萬元，九十年六月二十八日償還一百七
    十萬元，九十年六月十八日借款二百二十萬元，九十年六月二十九日借款二千七
    百五十萬元，九十年六月二十九日借款三千萬元，以上借款均有不動產抵押權設
    定予該行，此有華南商業銀行屏東分行九十年十月八日（九０）華屏放字第一八
    九號函附卷可稽，抗告人既能於上述時間陸續貸得上揭款項，實難謂其已缺乏經
    濟信用。而抗告人尚擁有土地二十七筆，亦有財政部台灣省區國稅局屏東分局財
    產歸戶資料可按。再參以抗告人所有之資產，與所稱債務人積欠一千零三十二萬
    一千餘元之債務，核應繳納訴訟費用十萬餘元對照以觀，亦難認已缺乏融通之經
    濟信用，而無資力支付訴訟費用。是抗告人聲請訴訟救助，尚難准許。原審予以
    駁回，並無不合，抗告意旨指摘原裁定不當，求予廢棄，為無理由。
三、據上論結，本件抗告為無理由，依民事訴訟法第四百九十二條第一項、第九十五
    條、第七十八條裁定如主文。
中      華      民      國    九十      年    十一    月    十九    日
                                    臺灣臺中地方法院民事第三庭
~B審判長法官  張瑞蘭
~B法      官  許石慶
~B法      官  涂秀玲
右為正本係照原本作成
不得再抗告
中      華      民      國    九十      年    十一    月    十九    日
~B法院書記官


司法院資訊處製作；財團法人民間司法改革基金會備份。
